【裁判字號】    99,抗,21
【裁判日期】    990203
【裁判案由】    本票裁定
【裁判全文】
臺灣臺中地方法院民事裁定                99年度抗字第21號
抗  告  人  詹雅慧
相  對  人  甲○○
上列抗告人與相對人間因聲請本票裁定事件，抗告人對於中華民
國98年11月12日本院司法事務官所為之裁定（98年度司票字第92
32號）提起抗告，本院合議庭裁定如下：
    主    文
抗告駁回。
抗告程序費用新臺幣壹仟元由抗告人負擔。
    理    由
一、按執票人依票據法第123條規定，向本票發票人行使追索權
    時，聲請法院裁定對發票人之財產強制執行者，係屬非訟事
    件，此項聲請之裁定，及抗告法院之裁定，僅依非訟事件程
    序，以審查強制執行許可與否，並無確定實體上法律關係存
    否之效力，而法院僅就本票形式上之要件是否具備予以審查
    ，即為已足，至於當事人間實體上之爭執，應循訴訟程序以
    資解決，要非非訟裁定法院所得審酌（參最高法院56年臺抗
    字第714號、57年臺抗字第76號判例意旨）。
二、本件相對人主張：其執有抗告人所簽發如原裁定附表所示之
    本票（下稱系爭本票），並免除作成拒絕證書，詎屆期提示
    未獲付款，爰依票據法第123條規定聲請裁定許可強制執行
    等情，已據其提出系爭本票為證。原裁定予以准許，即無不
    合。
三、本件抗告意旨略以：抗告人與相對人素昧平生，抗告人當初
    簽發系爭本票，係在非自由意識下所簽發，其原因關係來自
    於賭債，而當初簽發系爭本票所執有之當事人亦非相對人，
    相對人為何執有系爭本票，甚感疑惑。又相對人稱到期後有
    向抗告人提示未獲付款云云，惟抗告人與相對人互不相識，
    從未謀面，相對人究係在何時、何地向抗告人請求付款，又
    係以何方式將本票提示予抗告人請求依票面記載履行付款義
    務？而相對人從未向抗告人提示過系爭本票，何來可能「經
    提示未獲付款」？依票據法第85條第1項、第95條前段、第
    124條之規定及最高法院72年度臺上字第624號民事判決、臺
    灣高等法院86年度抗字第1606號裁判要旨，本件相對人確實
    未持系爭本票向抗告人提示而請求付款，其行使追索權之法
    定形式要件並未具備，原審法院未審酌於此，亦未有所調查
    ，遽然裁定准許相對人就系爭本票為強制執行，其原裁定顯
    非適法，爰依法提起抗告，請廢棄原裁定等語。
四、按發票人為免除作成拒絕證書之記載時，執票人得不請求作
    成拒絕證書而行使追索權，票據法第94條第2項前段定有明
    文，依同法第124條規定，此項規定於本票亦有準用。查系
    爭本票上已記載「本本票免除作成拒絕證書」等情，此觀諸
    系爭本票即明，是執票人之相對人自得不請求作成拒絕證書
    ，而逕向票據債務人之抗告人行使追索權。再系爭本票既經
    記載免除作成拒絕證書，票據債務人若抗辯執票人未經提示
    付款，亦應由票據債務人負舉證責任。從而，原裁定就系爭
    本票形式上之要件予以審查後，許可相對人所為強制執行之
    聲請，於法尚無違誤。抗告人若仍爭執相對人並未提示付款
    ，不得行使追索權，自應由其另依訴訟程序以資解決，殊無
    於本件裁定程序中為此爭執之餘地。另抗告人主張與相對人
    互不相識，其簽發系爭本票係在非自由意識下所簽發，其原
    因關係來自於賭債，當初簽發系爭本票所執有之當事人亦非
    相對人，其為何執有系爭本票等情，核均屬原因關係之抗辯
    等實體上爭執，依前開說明，應由抗告人另行提起訴訟解決
    ，而非本件非訟事件所得審究，仍應准為強制執行之裁定。
    綜上所述，本件抗告為無理由，應予駁回。
五、對於非訟事件，依法應由關係人負擔費用者，法院裁定命關
    係人負擔時，應一併確定其數額，非訟事件法第24條第1項
    定有明文。爰依法確定本件抗告程序費用額如主文第2項所
    示。
六、據上論結，本件抗告為無理由，依非訟事件法第46條、第21
    條第2項、第24條第1項、民事訴訟法第495條之1第1項、第4
    49條第1項、第78條，裁定如主文。
中    華    民    國    99    年    2     月    3     日
                  民事第四庭  審判長  法  官  楊國精
                                      法  官  陳文燦
                                      法  官  王鏗普
以上正本係照原本作成。
如不服本裁定，僅得以適用法規顯有錯誤為理由，再為抗告，並
應於送達10日內，向本院提出抗告狀及繳納抗告費新臺幣1,000
元。
中    華    民    國    99    年    2     月    3     日
                                      書記官

司法院資訊處製作；財團法人民間司法改革基金會備份。
